【裁判字號】    91,自,927
【裁判日期】    920130
【裁判案由】    侵占
【裁判全文】
台灣台中地方法院刑事裁定                         九十一年度自字第九二七號
    自訴人      乙○○○女五十.
    被  告      甲○○  男四十.
右列被告因侵占案件，經自訴人提起自訴，本院裁定如左：
    主      文
本件自訴駁回。
    理      由
一、本件自訴意旨如附件自訴狀影本所載。
二、按法院或受命法官於自訴案件第一次審判期日前訊問自訴人、被告及蒐集或調查
    證據結果，如認為案件有刑事訴訟法第二百五十二條至第二百五十四條之情形者
    ，得以裁定駁回自訴，同法第三百二十六條第三項定有明文。
三、本件自訴人乙○○○認被告甲○○涉有侵占罪嫌，無非以被告向其借款尚積欠新
    台幣（下同）二十四萬元未返還，前以被告涉有詐欺罪嫌向本院提起自訴，經本
    院以八十九年度自字第二九五號調查時，被告以假意和解方式當庭表示願每月返
    還四萬元，致該案遭駁回，然迄今二年有餘，被告分文未償而將該款項侵占等情
    為其論據。惟按犯罪事實應依證據認定之，無證據不得推定其犯罪事實，刑事訴
    訟法第一百五十四條定有明文；又刑法上侵占罪之成立，以擅自處分自己持有之
    他人所有物，或變易持有之意為所有之意，而逕為所有人之行為，為其構成要件
    ，若金錢或其他代替物，因消費借貸契約，由當事人之一方移轉所有權於他方者
    ，他方雖負有以種類、品質、數量相同之物返還之義務，但非代所有權人保管原
    物，其事後延不返還，自係民事上違約問題，與侵占罪之要件並不相符（最高法
    院十九年上字第一０五二號、二十三年上字第一八三０號判例參照）。訊之被告
    甲○○固坦承於本院八十九年度自字第二九五號調查時當庭表示願每月返還自訴
    人四萬元，然堅決否認有何侵占犯行，辯稱：伊曾於八十九年七月三日返還自訴
    人三萬元，嗣因無固定工作，經濟困難，致未返還，惟伊現願依能力每月返還自
    訴人五千元，並未有何侵占向自訴人所借款項等語。經查自訴人乙○○○前以被
    告甲○○於民國（下同）八十一年四月間，因房屋須修繕，向其借款三十五萬元
    ，嗣於八十一年底返還十一萬元，尚欠二十四萬元迄未返還為由，涉有詐欺罪嫌
    向本院提起自訴，經本院以八十九年度自字第二九五號調查結果，認被告詐欺罪
    嫌尚有不足，予以裁定駁回，自訴人不服提起抗告，復經台灣高等法院台中分院
    以八十九年度抗字第七五三號裁定駁回抗告，而告確定，有該刑事裁定各乙份附
    卷可稽。雖被告於本院八十九年度自字第二九五號調查時當庭表示願每月返還自
    訴人四萬元，然曾於八十九年七月三日返還自訴人三萬元，此為自訴人所不否認
    ，嗣因無固定工作，經濟困難，致未能依其所言返還，尚非無因，參以被告係向
    自訴人借款未還，並非代自訴人保管金錢，自難認被告有何詐欺或侵占之情事，
    此外又查無其他積極證據足認被告有何侵占犯行，顯見被告犯罪嫌疑尚屬不足，
    依前開規定說明，應予駁回。
四、據上論斷，應依刑事訴訟法第三百二十六條第三項、第二百五十二條第十款，裁
    定如主文。
中    華    民    國     九十二     年       一       月      三十      日
                                   台灣台中地方法院刑事第三庭
                                           法  官  朱  光  國
右正本證明與原本無異。
如不服本裁定，應於裁定送達後五日內向本院提出抗告狀。
                                        書記官
中    華    民    國     九十二     年       二       月      十一      日
                                                                        Ｂ


司法院資訊處製作；財團法人民間司法改革基金會備份。
